【裁判字號】    97,抗,298
【裁判日期】    970820
【裁判案由】    假處分
【裁判全文】
臺灣高等法院民事裁定                   97年度抗字第298號
抗  告  人  英屬維京群島商依斯楚數位娛樂有限公司臺灣分公
            司
法定代理人  甲○○
訴訟代理人  簡榮宗  律師
            林邦棟  律師
上列抗告人因與相對人韓商銘信數位娛樂有限公司間假處分事件
，對於中華民國96年11月20日臺灣士林地方法院96年度裁全字第
4298號裁定提起抗告，本院裁定如下：
      主      文
抗告駁回。
抗告訴訟費用由抗告人負擔。
      理      由
一、按於爭執之法律關係，為防止發生重大之損害或避免急迫之
    危險或有其他相類之情形而有必要時，得聲請為定暫時狀態
    之處分，民事訴訟法第538條第1項定有明文。又請求及假扣
    押之原因，應釋明之；此規定於假處分及定暫時狀態之處分
    ，準用之， 同法第526條第1項、第538條之4、第533條復有
    明定。因此，聲請定暫時狀態之處分，自須釋明於爭執之法
    律關係有(一)為防止發生重大之損害而有必要；或(二)避免急迫
    之危險而有必要；或(三)其他相類情形而有必要等之情形。另
    定暫時狀態之處分，係預為實現本案請求之內容，對當事人
    權益影響甚鉅，是除有發生重大之損害，或急迫的危險之可
    能外，定暫時狀態之處分必須是防止損害或避免急迫危險之
    發生所必要的方法，如非即時定暫時狀態其損害就無法彌補
    ，始得為之。是必要情事，乃假處分原因，倘不能釋明必要
    情事存在，即無就爭執之法律關係，定暫時狀態之必要。
二、本件抗告人於原法院聲請意旨略以：伊為著名之線上遊戲發
    行商及代理商， 於民國94年8月12日與相對人韓商銘信數位
    娛樂有限公司（即MIN Communications, Inc.）簽訂「全球
    授權及財務協議合約」（以下稱系爭合約），由伊及相對人
    共同擁有「亂」線上遊戲（以下稱系爭遊戲）之著作權及一
    切相關權利，因當時兩造已分別於臺灣及韓國營運系爭遊戲
    ，為確保彼此於臺韓兩地已擁有之獨家營運權利，故兩造特
    於系爭合約內載明於韓國、臺灣、香港及中華人民共和國等
    地排除系爭遊戲須經兩造合意授權之約定，相對人更於94年
    12月9日發函同意由伊取得系爭遊戲臺灣地區之發行權。 依
    著作權法及兩造間之約定，伊擁有臺灣地區系爭遊戲之獨家
    發行及營運權利。詎相對人因東南亞授權費用及中國地區代
    理權等事項與伊發生爭議，除違約拒絕繼續提供伊技術升級
    服務外，更惡意斷絕技術支援，且於我國辦理外國公司認許
    登記，對外公告將系爭遊戲改名為「勇Online」，非法重製
    、改作系爭遊戲電子程式著作，積極刊登廣告並正式營運，
    提供其會員下載使用，除已嚴重侵害伊之著作財產權外，並
    惡意擷取或攀附伊先前苦心於臺灣地區建立系爭遊戲之知名
    度及商譽，嚴重影響市場正常商業競爭秩序。實有即時制止
    相對人前述侵權行為之必要，否則如任相對人營運系爭遊戲
    ，必造成伊會員因不願涉入兩造間法律爭議而有瞬間大幅流
    逝之高度風險，除將使損害續行擴大外，並致使伊蒙受難以
    回復之損害。縱伊日後提起損害賠償訴訟而獲勝訴判決，亦
    有不能強制執行或甚難強制執行之虞，爰依民事訴訟法第53
    8條第1項規定，請求於伊供相當擔保後，禁止相對人自裁定
    日起8個月內於中華民國從事發行、授權、代理、研發、技
    術服務與支援、營運系爭遊戲或其他與系爭遊戲內容相同或
    近似之電子程式著作物，以及一切利用或行使系爭遊戲之著
    作財產權之行為。
三、經查，抗告人主張，伊擁有臺灣地區對系爭遊戲之獨家發行
    及營運權利，相對人除違約拒絕繼續提供伊技術升級服務外
    ，更於我國辦理外國公司認許登記設立分公司，將系爭遊戲
    改名為「勇On line」， 非法重製、改作系爭遊戲電子程式
    著作，提供其會員下載使用，侵害伊之著作財產權，並嚴重
    影響市場正常商業競爭秩序云云，固據其提出系爭合約、相
    對人94年12月9日信函、公司登記資料等件為證。 惟按，共
    有之著作財產權，非經著作財產權人全體同意，不得行使之
    ，著作權法第40-1條第1項定有明文。 本件依系爭合約約定
    ，兩造同意共有系爭遊戲之所有權利，包括但不限於共同智
    慧財產權、行銷權及其他因該遊戲衍生出之所有權利。兩造
    對於韓國、臺灣、香港、中華人民共和國以外國家之任何第
    三人所為之專屬或非專屬授權行為應共同決定，若雙方無法
    在120天合理時間內共同完成上開授權決定， 任何一方以書
    面通知他方後，均可自行授權上開國家以外之第三人非專屬
    權利（見原法院卷聲證一第2、4頁）。至於在韓國、臺灣、
    香港、中華人民共和國等地區之授權，該合約並無明文約定
    。 而依抗告人所提相對人94年12月9日信函內容係記載，相
    對人「證明」（certify） 抗告人有權在臺灣發行及營運系
    爭遊戲（見原法院卷聲證二第1、2頁），並未表明抗告人對
    系爭遊戲在臺灣地區有排他之「獨家」發行及營運權利，是
    該函件僅為系爭遊戲之著作權共有人依著作權法第40-1條第
    1項規定， 同意他共有人行使著作財產權之證明，是抗告人
    據為主張，其對系爭遊戲在臺灣地區有排除他共有人之獨家
    營運權， 此項權利因相對人營運「勇On line」遊戲而受侵
    害一節，尚非可採。
四、次查，抗告人雖主張伊自96年6月至同年9月間每月之上線人
    數分別為5,669、5,835、6,244及5,259人次，惟自相對人96
    年10月29日進行封閉測試後， 自96年11月至97年2月間其人
    數平均降至2,281、1,948、2,379、2,570人次，遊戲銷售點
    數滑落近6成，受有嚴重損害並已造成急迫危險， 自有定暫
    時狀態處分之必要云云，並據其提出會員帳號、上線人數統
    計資料為證。然抗告人對其因相對人營運 「勇On line」遊
    戲，致系爭遊戲上線人數減少、遊戲銷售點數滑落而受有之
    損害如何重大，迄今未能提出證據以資釋明，自難認其損害
    為無法彌補，而有不能回復之危險 。且依系爭合約第6條關
    於收益分配，係約定兩造由系爭遊戲衍生之產品、行銷權利
    、共有智慧財產權之收益由雙方共享，並按地理區域分配收
    益比例。其中臺灣地區之分配比例，係由抗告人分得在臺灣
    收益之80%，相對人為20%。抗告人亦自承，依系爭合約關於
    收益分配之約定，無論兩造何人在臺灣地區營運系爭遊戲，
    伊均可取得其中80%之利潤等語（見本院卷第61頁）。是依
    其主張，抗告人既得分配相對人在臺灣地區營運系爭遊戲之
    收益，則相對人因營運系爭遊戲而增加營收，亦可提高抗告
    人可得分配之收益，實難謂抗告人因此而受有不可回復之損
    害 。再相對人陳稱，伊為營運更名後之「勇On line」遊戲
    而在我國申請登記為外國公司並經認許，員工數共28人，自
    96年11月8日營運迄97年4月8日止， 會員人數約44萬餘人，
    目前僅營運「勇On line 」一種遊戲（見本院卷第54頁背面
    、第79、101頁）， 業據其提出營收資料表、會員人數統計
    表等件為證，並為抗告人所不爭。是本件若准抗告人所請，
    禁止相對人於我國從事發行、授權、代理、研發、技術服務
    與支援、營運系爭遊戲或其他與系爭遊戲內容相同或近似之
    電子程式著作物，以及一切利用或行使系爭遊戲之著作財產
    權之行為，將使相對人公司在臺灣地區之唯一業務停頓，28
    位員工面臨失業；而兩造目前各自營運系爭遊戲及更名後之
    「勇On line」 遊戲，分別擁有各該遊戲社群之消費者，一
    旦相對人無法營運前開遊戲，則該遊戲之44萬餘名消費者如
    欲繼續參與遊戲，將被迫選擇抗告人之遊戲社群，此無異以
    假處分剝奪廣大消費者選擇遊戲之自由，其影響不可謂不鉅
    。而若將來抗告人之本案請求不受允許，數十萬名消費者又
    將再次更換遊戲社群，且消費者在遊戲中累計之經驗值、等
    級及取得之寶物等均因而喪失，對消費者權益之侵害可謂重
    大，更非金錢賠償所能計算。是比較兩造所受損害及利益，
    並權衡定暫時狀態處分後，對消費者公共利益之侵害等情，
    應認本件無假處分之必要，且此要件之欠缺不得以擔保補足
    之。原法院駁回抗告人之聲請，核無不合。抗告意旨指摘原
    裁定不當，聲明廢棄，為無理由，應予駁回。
五、據上論結，本件抗告為無理由，爰裁定如主文。
中    華    民    國    97    年    8    月    20     日
                    民事第十一庭
                        審判長法  官  鄭雅萍
                              法  官  徐福晉
                              法  官  詹文馨
正本係照原本作成。
本裁定除以適用法規顯有錯誤為理由，並經本院許可外，不得再
抗告。如提起再抗告，應於收受後10日內委任律師為訴訟代理人
向本院提出再抗告狀。並繳納再抗告費新台幣１千元。
中    華    民    國    97    年    8     月    22    日
                              書記官  周淑靜


司法院資訊處製作；財團法人民間司法改革基金會備份。
